【裁判字號】    92,交聲,461
【裁判日期】    920829
【裁判案由】    違反道路交通管理處罰條例聲明異議
【裁判全文】
臺灣臺北地方法院交通事件裁定                    九十二年度交聲字第四六一號
    聲明異議人
    即受處分人  甲○○  男  二.
右列受處分人因違反道路交通管理處罰條例案件，對臺北市交通事件裁決所於中華民
國九十二年三月十九日所為之處分（北市裁三字第裁二二—Ａ00000000號）
聲明異議，本院裁定如左：
    主  文
原處分撤銷。
甲○○汽車駕駛人在設有禁止迴車標誌之路段迴車，處罰鍰佰元即新臺幣玖佰元，
並記違規點數壹點。
    理  由
一、按禁止迴車標誌，用以告示車輛駕駛人在前段道路行車，不准迴車。道路交通標
    誌標線號誌設置規則第七十五條前段定有明文。次按汽車駕駛人迴車時，在設有
    禁止迴車標誌迴車者，處二百元以上六百元以下罰鍰；汽車駕駛人有道路交通管
    理處罰條例第四十九條情形者，除依原條款處罰鍰外，並予記違規點數一點；如
    於期限內繳納罰鍰或到案聽候裁決者，處新臺幣九百元之罰鍰，同條例第四十九
    條第二款、第六十三條第一項第一款、違反道路交通管理事件統一裁罰標準及處
    理細則第二條第二項分別定有明文。
二、本件聲明異議人即受處分人甲○○於民國九十一年十一月五日上午七時二十二分
    許，駕駛世偉打字印刷有限公司（下稱世偉公司）所有車牌號碼ＢＱ—一七七一
    號自用小客車臺北市○○○路○段由南往北行駛，途經環河南路二段往環河快速
    道路之上引道口時，受處分人竟未遵守設置於該路口之禁止迴車標誌而迴車進入
    上開引道，為臺北市政府警察局萬華分局交通分隊湯金柱警員拍攝照片二張取締
    ，以受處分人違反道路交通管理處罰條例第四十九條第二款（贅載第一項）之規
    定而開立北市警交大字第Ａ00000000號舉發通知單，並指定於九十一年
    十二月十四日前繳納罰鍰或前往原處分機關即臺北市交通事件裁決所聽候裁決，
    經受處分人依限提出申訴，原處分機關認受處分人確有上開交通違規行為，而於
    九十二年三月十九日依據道路交通管理處罰條例第四十九條第二款（原裁決書贅
    載第一項）之規定裁處最低額罰鍰新臺幣九百元。
三、依據受處分人具狀所陳固坦承於上開時、地確有駕駛汽車由環河南路三段迴車進
    入環河南路二段往環河快速道路上引道口等情，惟否認有違反禁止迴車標誌之交
    通違規行為，並辯稱：該引道口缺口開設較長，且路口前端未設有「禁止迴車標
    誌」，致使行車視線不易察覺，此事業經交通管制工程處及萬華分局改善處理在
    案，且有免罰前例，況本件採證照片係該引道口南側分隔島於九十一年十一月十
    三日裝設「禁止迴車標誌」後之照片，並非案發時現場之採證照片云云。然查：
    本件案發時，受處分人所駕駛之車輛確實有在該引道口迴車之行為，當時在該引
    道口北側設有禁止迴車標誌，警員拍攝之採證照片並未拍攝到引道口南側亦設有
    禁止迴車標誌之畫面，而南側標誌係於九十一年十一月十三日始增設，北側標誌
    則因設置時日甚久，正確日期無從查證，此有警員拍攝之採證照片二張及臺北市
    交通管制工程處九十二年八月二十一日所發北市交工程字第○九二三二六○三六
    ○○號回函在卷可參，是警員拍攝之採證照片為本件案發時之採證照片實無疑義
    ，且依據交通安全規則第九十四條第三項所賦予駕駛人應注意車前狀況之義務，
    行駛在環河南路三段之受處分人豈有不能望及設於該引道口北側之禁止迴車標誌
    之理？況世偉公司早已於九十一年八月間向臺北市交通管制工程處提出申訴同一
    引道路口開口過長，應於南側增設禁止迴車標誌之主張，此有受處分人提出該處
    九十一年八月二十七日所發北市交工規字第○九一三二五一四六○○號回函在卷
    可稽，顯見受處分人於本件案發前即已知悉系爭引道口設有禁止迴車標誌，受處
    分人上開辯解，尚難採信。綜上所述，堪認受處分人確有原處分機關所指之交通
    違規行為。從而原處分機關依道路交通管理處罰條例第四十九條第二款之規定裁
    處新臺幣九百元之罰鍰，固非無見，惟依據前開之規定，受處分人有前開交通違
    規行為者，尚須依同條例第六十三條第一項第一款之規定並予記違規點數一點，
    原處分機關漏未於裁決書之處罰主文欄上記載記違規點數一點，即難認為允恰，
    本件受處分人之異議雖無理由，惟原處分既有不當，自應由本院將原處分撤銷，
    並依據道路交通管理處罰條例第四十九條第二款、第六十三條第一項第一款之規
    定，裁處如主文所示，以資適法。
據上論斷，應依道路交通案件處理辦法第二十條前段，裁定如主文。
中      華      民      國    九十二    年      八      月    二十九    日
                              臺灣臺北地方法院交通法庭
                                        法  官  唐于智
右正本證明與原本無異。
如不服本裁定，應於裁定送達後五日內向本院提出抗告狀。
                                        書記官  陳俐妙
中      華      民      國    九十二    年      八      月    二十九    日


司法院資訊處製作；財團法人民間司法改革基金會備份。
